臺北高等行政法院判決
　　　　　　　　　　　　　　　　　　 95年度訴字第03307號
　　　　　　　　　　　　　　　.
原　　　告　甲○○
訴訟代理人　林添進　律師
被　　　告　內政部
代　表　人　乙○○(部長)
訴訟代理人　丙○○
上列當事人間因台灣地區與大陸地區人民關係條例事件，原告不
服行政院中華民國95年7 月27日院臺訴字第0950088922號訴願決
定，提起行政訴訟。本院判決如下：
　　主  文
原告之訴駁回。
訴訟費用由原告負擔。
　　事  實
一、事實概要：原告於94年10月25日申請來臺團聚，被告以95年
    1 月20日台內警境平瑞字第0950910608號處分書不予許可。
    原告不服，以其與林暉雄經由電話聯繫交往相戀，林暉雄曾
    多次赴大陸地區，並居住於原告之住所達2 個多月，其與林
    暉雄確實結婚云云，提起訴願經決定駁回後，遂提起本件行
    政訴訟。
二、兩造聲明：
　　(一)原告聲明：1.訴願決定、原處分均撤銷。
                2.被告應做成許可原告來台團聚之處分。
　　(二)被告聲明：駁回原告之訴。
三、兩造之爭點：
　　(一)原告主張之理由：
      1.原告92年11月間因認識台灣至大陸經商之友人，然因該
        台商返台後，原告撥打其電話時，因錯撥電話至訴外人
        林暉雄之電話，後來雙方均經國際電話聯繫約近一年，
        原告並將已在大陸地區結婚育有一17歲子女並已離婚之
        事實告知訴外人林暉雄。惟林暉雄並不以為意，並要求
        原告將照片寄達，之後並陸續以電話聯繫，林暉雄且希
        望雙方見面，遂於94年3 月18日獨自搭機赴廈門原告之
        居所，並住於原告之居所約2 個多月，林暉雄返回台灣
        後的1 個多星期後再度赴廈門，並與原告同住2 個多月
        ，林暉雄並與原告論及婚嫁，林暉雄並於94年9 月27日
        至大陸與原告結婚，此乃原告與林暉雄之認識及結婚之
        過程，是原告確實因與林暉雄相戀而結婚，並非無具體
        之事實足以認定無結婚事實，至為顯然。
      2.次按，原告與林暉雄係因相戀而結婚，此有林暉雄所使
        用之電話通聯記錄可證，然受限於中華電信公司保留通
        聯記錄之限制，僅能提供2005年10月份起之通聯記錄，
        依該通聯記錄可證，該期間林暉雄撥打至原告電話次數
        頻繁，甚至近乎每天通電，若謂原告與林暉雄無結婚之
        事實，則林暉雄與原告之聯繫無必要如此頻繁；且原告
        與林暉雄前因越洋電話聯繫後，雙方預備約時間見面前
        ，林暉雄尚要求原告先行寄送照片，原告並依約從大陸
        寄送原告之照片予林暉雄。早於93年3 月間，原告與林
        暉雄已有聯繫，足證，原告稱因相戀而結婚實屬有據。
        又訴外人林暉雄多次赴大陸廈門原告之住所與原告同住
        ，有時亦多達2 個多月，此有訴外人林暉雄在大陸原告
        之住所照片，及林暉雄之入出境資料可證，且原告與訴
        外人林暉雄除辦理公證結婚外，另在大陸地區拍攝結婚
        照片，是若謂原告之結婚不實，則原告何必有如此繁雜
        之結婚相關程序，是被告不予許可團聚，顯有未依證據
        之違法。
      3.被告以訴外人林暉雄於內政部警政署入出境管理局之面
        談紀錄認訴外人林暉雄陳稱：「我母親開早餐店，請3
        位阿姨，需花許多錢，我喜歡喝酒成天花天酒地，我母
        親想找他來幫忙做早餐店生意也是件好事，看我會不會
        改變」然查：上開筆錄內容製作筆錄之警員僅要求林暉
        雄簽名，林暉雄簽名時並未看過內容；且林暉雄當時之
        真意為「林暉雄喜歡跟朋友喝酒，若因為原告管得住林
        暉雄，這樣也是一件好事，看林暉雄會不會因此而改變
        …」是林暉雄之陳述顯然與處分書所認定之事實不符，
        故有勘驗林暉雄之面談紀錄錄音帶之必要。
 　 (二)被告主張之理由：
      1.按「大陸地區人民申請進入臺灣地區面談管理辦法」第
        10條第2 款規定：申請進入臺灣地區之大陸地區人民，
        臺灣地區配偶未通過訪談者，其申請案不予許可；已許
        可者，應撤銷或廢止其許可。
      2.本件依臺北縣政府警察局三重分局94年11月15日北縣警
        重陸字第0940054021號函送訪查紀錄（於94年10月27日
        向被探人之母所作訪查）略以：不知何人介紹、無宴客
        ，研判分析婚姻關係異常，該大陸女子比男子大23歲，
        疑有虛偽結婚之情。訴外人林暉雄於94年12月26日在被
        告所屬入出境管理局臺北服務處接受訪談，因無積極事
        證足認婚姻為真實，說明如次：(1)訴外人稱原告因撥打
        台商友人電話誤打電話而認識，惟自始未提供可資佐證
        之台商基資，僅以忘記一語帶過。(2)訴外人於訪談時坦
        言：母親開早餐店，請了位阿姨，需花很多錢，我母親
        想找她過來幫忙做早餐，故合理推論母子2 人合議以團
        聚名義申請大陸人士入境，以較為低廉之工資聘請大陸
        員工，降低早餐店之人事開銷。(3)訴外人目前無業，僅
        在母親早餐店幫忙，坦承喜歡喝酒，成天花天酒地，訪
        談及提起訴願時均未提供固定經濟來源。(4)女方大男方
        23歲，經驗法則判斷，顯不合常情，原告雖提供照片及
        通聯紀錄等資料影本，佐證其婚姻屬實，惟依其交往近
        3 年，訴外人亦曾赴廈門同住，訪談未限制佐證資料範
        圍，可資佐證2 人交往之資料應不勝枚舉，不僅僅只有
        照片及通聯紀錄，惟原告自始無法提供除照片及通聯紀
        錄以外之證明文件。(5)內附入出境紀錄佐證曾赴廈門結
        婚，確為真實婚姻，惟曾赴廈門與是否為真實婚姻無必
        然之關聯，實無法以此為證明文件。
      3.被告機關面談人員對原告實施訪談後，即作成書面紀錄
        ，且該訪談紀錄業經渠「親閱確認無訛後始簽名捺印」
        ，足證相關紀錄之內容係其於自由意志下所為。經比對
        相關資料，因無積極事證足認婚姻為真實，且亦坦承因
        母親開早餐店，想原告過來幫忙為目的。被告機關據以
        審認訪談未通過，並否准原告申請來臺團聚案，依法並
        無違誤。
　　理  由
一、按「大陸地區人民非經主管機關許可，不得進入臺灣地區。
    」「大陸地區人民申請進入臺灣地區團聚、居留或定居者，
    應接受面談、按捺指紋並建檔管理之；未接受面談、按捺指
    紋者，不予許可其團聚、居留或定居之申請。其管理辦法，
    由主管機關定之。」臺灣地區與大陸地區人民關係條例第10
    條、第10條之1 定有明文。又「大陸地區人民接受面談，有
    下列情形之一者，其申請案不予許可；已許可者，應撤銷或
    廢止其許可：…二、其臺灣地區配偶未接受或未通過訪談。
    五、經面談及其他相關佐證資料，無積極事證足認其婚姻為
    真實。」亦為內政部依上揭法條授權訂定「大陸地區人民申
    請進入臺灣地區面談管理辦法」第10條第2款、第5款所明定
    。
二、本件原告為大陸地區人民，於94年10月25日申請以訴外人林
    暉雄之配偶身分進入臺灣地區團聚，經被告所屬人員於94年
    12月26日對林暉雄進行訪談結果，因未通過訪談，且無積極
    事證足認其婚姻為真實，被告乃以95年1 月20日台內警境平
    瑞字第0950910608號不予許可處分書，否准原告申請來台之
    事實，有原告前開申請書、林暉雄面談紀錄及被告前開處分
    書附原處卷可稽，堪信為真實。
三、原告起訴主張：其與林暉雄經由電話聯繫交往相戀，林暉雄
    曾多次赴大陸地區，且居住於原告之住所亦多達2 個多月，
    嗣雙方於大陸結婚，此均有林暉雄之入出境紀錄、照片及通
    聯紀錄可證，至林暉雄進行訪談時，製作筆錄之警員僅要求
    其簽名，林暉雄並未看過該筆錄內容，且其內容亦非林暉雄
    之真意，被告據以為否准原告來台之依據，顯有違誤等語。
    故本件之爭執，在於被告以原告之配偶林暉雄未通過面談，
    且無積極事證足認其婚姻為真實，而不許可原告來台團聚之
    申請，是否有據？
四、經查：
    (一)訴外人林暉雄於94年12月26日9 時45分起至10時55分止，
      在內政部警政署入出境管理局面談室，被告所屬人員對其
      實施面談時，業經告知「受面談人因申請進入臺灣地區受
      通知至本局接受面談，本局將根據陳述內容，依『大陸地
      區人民進入臺灣地區許可辦法」及『大陸地區人民申請進
      入臺灣地區面談管理辦法』判斷申請之『許可』或『不予
      許可』處分」，且被告所屬人員依面談結果製作面談筆錄
      ，並經林暉雄親閱確認無訛後，始在「受面談人欄」親筆
      簽名及捺指印，亦有上開面談筆錄附原處分卷可稽。再者
      ，林暉雄具有國中畢業之學識，應足以了解此次面談之目
      的及其重要性，豈會任意在筆錄上簽名了事，而不問其內
      容記載與其所述是否相符，衡情實難採信，上開面談筆錄
      之真實性應無疑問，原告於訴訟中辯稱該筆錄記載不實，
      且林暉雄未經閱覽筆錄即簽名云云，尚不足採。原告請求
      勘驗林暉雄之訪談紀錄之錄音帶，即無必要，併予敘明。
    (二)又依被告對林暉雄實施訪談及原告所提相關事證審查結果
      ：
      1.林暉雄雖稱係因原告撥打台商友人電話誤打電話而認識
        ，惟自始未能提供可資佐證之台商基本資料以證明，僅
        以忘記一語帶過，已有疑義。
      2.復衡諸本件女方大男方23歲，顯不合常情，而原告雖有
        提供照片及通聯紀錄等資料影本，佐證其婚姻屬實，惟
        依其交往近3 年，林暉雄亦曾赴廈門同住，訪談未限制
        佐證資料範圍，可資佐證二人交往之資料應不勝枚舉，
        不僅僅只有照片及通聯紀錄，惟原告自始無法提供除照
        片及通聯紀錄以外之證明文件。
      3.況林暉雄於訪談時坦言其母親開早餐店，請了位阿姨，
        需花很多錢，其母親想找原告過來幫忙做早餐，並佐以
        大陸地區人民亦經常有藉與臺灣地區居民假結婚而來臺
        打工之情事，故被告合理推論林暉雄母子二人合議以團
        聚名義申請大陸人士入境，以較為低廉之工資聘請大陸
        員工，降低早餐店之人事開銷，尚非無稽。
    (三)故綜上事證，原告與林暉雄之婚姻關係是否基於永久共同
      生活之目的，顯有可疑，且雙方在臺灣地區行夫妻共同生
      活之意願及能力亦甚薄弱，至原告所提出之結婚証書、結
      婚照片、家居照片及通聯紀錄亦均可基於通謀虛偽結婚之
      目的而提出，而林暉雄是否出境前往廈門與原告結婚，亦
      與渠等是否有實質之婚姻關係無必然之關聯，原告執此主
      張渠等確有真實之婚姻關係，亦不足採。
五、從而，被告以林暉雄未通過訪談，且無積極事證足認其與原
    告之婚姻為真實，而否准原告申請來台團聚之處分，揆諸首
    揭法條規定，並無違誤，訴願決定予以維持，亦無不合，原
    告仍執前詞，訴請撤銷，並請求判決如其聲明所示，均無理
    由，應予駁回。
據上論結，本件原告之訴為無理由，爰依行政訴訟法第98條第3
項前段，判決如主文。
中　　華　　民　　國　　96　　年　 　5　　月　 16  　 日
                        第二庭審判長法  官　蕭惠芳
                                    法  官　陳金圍
                                    法  官　畢乃俊
上為正本係照原本作成。
如不服本判決，應於送達後20日內，向本院提出上訴狀並表明上
訴理由，如於本判決宣示後送達前提起上訴者，應於判決送達後
20日內補提上訴理由書（須按他造人數附繕本）。
中　　華　　民　　國　　96　　年　 　5　　月　 16  　 日
          　　　　　　      　　　　書記官  李淑貞
